【裁判字號】    88,家訴,91
【裁判日期】    890824
【裁判案由】    否認父子關係存在
【裁判全文】
臺灣新竹地方法院民事判決  八十八年度家訴字第九一號
    原      告    乙○○
    訴訟代理人    趙元昊律師
    複  代理人    丁○○  住台北市○○○路○段二十八號十一樓
    被      告    丙○○  住新.
                          現居.
    兼法定代理人  甲○○  住新.
                          現居.
右當事人間否認子女事件，本院判決如左：
    主    文
確認被告丙○○（民國八十七年七月二十三日生）非原告之婚生子。
訴訟費用由被告負擔。
    事      實
甲、原告方面：
一、聲明：求為判決如主文所示。
二、陳述：
（一）原告與被告甲○○於民國（下同）八十四年七月十三日結婚，婚後兩造個性不
      合無法共同生活，乃於八十六年十一月二十二日協議離婚，並辦妥離婚登記，
      而兩造離婚前半年，即未曾再同居生活。
（二）被告於兩造婚姻關係存續期間，因經常在外流連忘返，竟進而與他人通姦而受
      孕，並生下一子即被告丙○○（八十七年七月二十三日生），因被告丙○○乃
      係於原告與被告甲○○婚姻關係存續期間所受胎，因而受婚生之推定，而被告
      甲○○於申報丙○○出生登記時，不得不依法登記父親為原告，然原告並不知
      悉上開情事，原告係於收到台灣彰化地方法院八十八年度親字第六號民事裁定
      時始知悉上情，因被告丙○○確非被告甲○○自原告受胎所生，為使被告丙○
      ○得認祖歸宗及保護原告之權益，爰訴請確認被告丙○○非原告之婚生子。
三、證據：提出戶籍謄本一件、台灣彰化地方法院八十八年度親字第六號民事裁定影
    本一份為證，並聲請本院囑託財團法人長庚紀念醫院就兩造血緣關係為親子ＤＮ
    Ａ鑑定。
乙、被告方面：
一、聲明：求為駁回原告之訴。
二、陳述：原告本身並無生育能力，在與被告甲○○結婚之前已有二次婚姻，嗣與被
    告甲○○離婚後亦已再婚，原告於婚後即經常離家，且因原告之家人一直逼被告
    甲○○與原告離婚，以致被告甲○○與原告間感情不睦，且離婚前半年左右兩造
    已未共同生活，因而協議離婚，在雙方簽訂離婚協議書後尚未辦理登記之前，被
    告甲○○為求生育自己之子女，始經由他人之介紹與他人發生一次性關係而受孕
    ，與受胎之他人並無任何感情，亦非原告所稱被告甲○○於離婚前半年即有與他
    人同居通姦之情事，惟被告丙○○確非被告甲○○自原告受胎所生。
三、證據：提出台灣新竹地方法院檢察署八十九年度偵緝字第二四號聲請簡易判決處
    刑書影本一份為證。
丙、本院依職權向財團法人湖口仁慈醫院調取被告甲○○懷孕生產之相關紀錄。
    理    由
一、原告主張其與被告甲○○於八十四年七月十三日結婚，嗣被告甲○○於婚姻關係
    存續期間即八十六年十月間某日受胎而於八十七年七月二十三日生下被告丙○○
    之事實，業據其提出戶籍謄本、台灣彰化地方法院八十八年度親字第六號民事裁
    定影本各一份為證，復為被告所不否認，應堪信為真實。
二、按妻之受胎，係在婚姻關係存續中者，推定其所生子女為婚生子女；前項推定，
    如夫妻之一方能證明妻非自夫受胎者，則得提起否認之訴，惟應於知悉子女出生
    之日起一年內為之；又前開所稱之受胎期間，係指從子女出生日回溯一百八十一
    日起至第三百零二日止，民法第一千零六十三條、第一千零六十二條第一項分別
    定有明文。查被告丙○○係八十七年七月二十三日出生，有戶籍謄本在卷可稽，
    參諸上述，則被告丙○○確係在原告與被告甲○○之婚姻關係存續期間，由被告
    甲○○受胎所生，是依我民法前開規定，應推定被告丙○○為原告之婚生子。茲
    原告否認被告丙○○為其之婚生子，而訴請確認被告丙○○非其與被告甲○○之
    婚生子，即應證明被告丙○○非被告甲○○自原告受胎所生。
三、查原告主張自兩造離婚前半年之期間，即未共同生活及同居，被告丙○○確非被
    告甲○○自原告受胎所生，而原告係於八十八年四月間收受台灣彰化地方法院八
    十八年度親字第六號民事裁定始知悉被告甲○○前開受胎之事實，為被告甲○○
    所自認，另據本院依職權囑託財團法人長庚紀念醫院就兩造之血緣關係鑑定屬實
    ，並認原告因不具有被告丙○○之親生父親所需（ＨＬＡ）Ａ１１０１Ｂ６０或
    Ａ２Ｂ６０，ＣＷ７或ＣＷ－；（ＤＮＡ型）ＶＷＡ１８，ＦＧＡ２５，Ｄ８Ｓ
    １１７９  １１，Ｄ５Ｓ８１８  １３，Ｄ１３Ｓ３１７  １１，Ｄ７Ｓ８２０
      １２等基因半型之可能，即可以排除原告係被告丙○○親生父親之假設（八重
    排除），有該院八十九年七月七日（８９）長庚院法字第０二九０號函暨附件八
    十九年六月十五日臨床病理科病解專醫字第０二四號、病臨專醫字第００二號（
    ＮＯ．１０１３）親子鑑定報告一件在卷可稽，足見原告前開主張之事實，應堪
    信為真實。
四、綜上所述，被告丙○○既非被告甲○○自原告受胎所生，原告並於知悉被告丙○
    ○出生之日起一年內提起本件訴訟，則其訴請確認被告丙○○非原告之婚生子，
    即屬有據，應予准許。
五、據上論結，原告之訴為有理由，爰依民事訴訟法第七十八條、第八十五條第一項
    前段，判決如主文。
中      華      民      國    八十九    年      八      月    二十四    日
                                  臺灣新竹地方法院民事第一庭
~B法      官  李承訓
右為正本係照原本作成。
如對本判決上訴，須於判決送達後二十日內向本院提出上訴狀。
~B法院書記官  呂超上
中      華      民      國    八十九    年      八      月    二十四    日


司法院資訊處製作；財團法人民間司法改革基金會備份。
